【裁判字號】    92,毒抗,243
【裁判日期】    921007
【裁判案由】    觀察、勒戒
【裁判全文】
臺灣高等法院臺南分院刑事裁定          九十二年度毒抗字第二四三號     Ｃ
      抗  告  人  甲  ○  ○
右列抗告人因違反毒品危害防制條例案件，不服臺灣嘉義地方法院九十二年度毒聲字
第六七三號中華民國九十二年八月二十九日所為施以觀察勒戒裁定，提起抗告，本院
裁定如左：
      主      文
原裁定撤銷，發回臺灣嘉義地方法院。
      理      由
一、抗告意旨略以：抗告人甲○○於八十九、九十年間曾因施用安非他命，而送勒戒
    處所觀察、勒戒，於觀察、勒戒完畢後，平均每一至二月皆接到嘉義市警察局第
    一分局第三組通知報到檢驗尿液，另臺灣嘉義地方法院檢察署檢察官認無繼續施
    用毒品傾向，業於九十二年五月二日以九十二年度毒偵字第四二二號不起訴處分
    確定，有臺灣嘉義地方法院檢察署刑案資料查註紀錄在卷可稽，抗告人最近一次
    採尿檢驗是在九十二年七月底、八月初，近二年來均未曾施用毒品，嗣因刑事局
    一星期通知檢驗尿液二次，被告不勝其煩，但均有接受尿液檢驗，不料抗告人竟
    於九十二年七月份接獲通知要制作筆錄，指稱四月二十一日送驗尿液有嗎啡反應
    ，抗告人甚為訝異，因九十二年七月底、八月初警察尚有採尿，為何於四、五月
    間採尿時，未獲告知有毒品反應？且九十二年六月、七月、八月均有採尿，其檢
    驗結果為何？被告均不得而知。倘九十二年四月二十一日尿液有毒品反應，則九
    十二年三月、五月至八月間尿液檢驗結果如何？為何遲至九十二年七月間始通知
    制作筆錄？有相當之疑點，令抗告人質疑送驗尿液是否出自於其本人或送驗過程
    有誤？另臺灣檢驗科技股份有限公司為民間一般機構，其鑑定是否具有公信力，
    實令人存疑，且囿於檢驗設備不足或檢驗方法不周延，均可能呈現假陽性反應，
    且抗告人已有二年未曾施用毒品，前案抗告人係因施用安非他命而受觀察、勒戒
    處分，抗告人不曾施用第一級毒品海洛因，原審裁定如何以尿液檢驗呈嗎啡陽性
    反應，即認抗告人於九十二年四月二十一日為警採尿前九十六小時內某時，在不
    詳地點施用第一級毒品海洛因云云，本件實屬冤抑。抗告人願再提供毛髮、爰請
    再將抗告人毛髮送請調查局檢驗是否有毒品反應，俾免冤抑。又抗告人現有固定
    職業，前案經觀察、勒戒處分執行完畢後，常接獲通知至嘉義市警察局第一分局
    報到採尿送驗，抗告人均遵期前往，未曾再施用毒品，若送觀察、勒戒，則工作
    勢必中斷，損害無害無從回復。且本件有上述之疑點，則有再予詳查，俾釐清實
    倩，以還抗告人清白之必要云云。
二、原審以抗告人甲○○前因施用毒品案件，經裁定送觀察、勒戒後，認無繼續施用
    毒品傾向，業經臺灣嘉義地方法院檢察署檢察官於民國九十二年五月二日以九十
    二年度毒偵字第四二二號不起訴處分確定，有臺灣嘉義地方法院檢察署刑案資料
    查註紀錄表在卷可稽。惟仍不知悔改，復於九十二年四月二十一日為警採尿前九
    十六小時內某時，在不詳地點施用第一級毒品海洛因，經警於九十二年四月二十
    一日十時二十一分許採其尿液送驗後始悉上情。抗告人雖矢口否認上揭犯行，辯
    稱未施用毒品云云，惟查被告上開尿液經檢驗後呈嗎啡（海洛因經人體代謝，以
    嗎啡型式排出）陽性反應之事實，有臺灣檢驗科技股份有限公司出具之濫用藥物
    尿液檢驗報告二紙附於警卷可稽，足認被告確有再犯毒品危害防制條例第十條第
    一項之犯行。爰依毒品危害防制條例第二十條第三項，觀察勒戒處分執行條例第
    三條第一項，裁定，應送勒戒處所觀察、勒戒。
三、本案原審據以認定抗告人尿液有陽性反應之檢驗報告，即臺灣檢驗科技股份有限
    公司濫用藥物尿液檢驗報告二紙，經審認其檢驗報告，初步結果固均呈鴉片陽性
    反應，惟經以氣相層析質譜儀法確認時，其檢驗值：ＭＺ0000000000
    0檢體嗎啡為181ng/ml，ＭＺ00000000000檢體嗎啡為174ng/ml，均
    未逾衛生署公告值300ng/ml，而結果判定所指，係可待因陽性，並非嗎啡陽性，
    有該二紙檢驗報告在卷可按，原審據以認定抗告人施用第一級毒品，即有可議，
    至於檢驗報告中初步檢驗與確認檢驗不符，如何採證及應否再行檢送其他機關覆
    鑑，非無酌斟餘地。抗告意旨，指摘原裁定不當，為有理由，自應由本院將原裁
    定撤銷，發回原法院再予詳查，更為妥適之裁定。
四、據上論斷，應依刑事訴訟法第四百十三條，裁定如主文。
中    華    民    國      九十二      年      十      月      七        日
                                  臺灣高等法院臺南分院刑事第一庭
                                      審判長法官  茆    臺    雲
                                            法官  蔡    長    林
                                            法官  李    文    福
右正本證明與原本無異。
不得再抗告。
                                      法院書記官  李    良    倩
中    華    民    國      九十二      年      十      月      八        日


司法院資訊處製作；財團法人民間司法改革基金會備份。
